臺灣新北地方法院民事判決
110年度醫字第7號
原      告  蔡樑材  
被      告  衛生福利部臺北醫院

法定代理人  鄭舜平  
訴訟代理人  孫隆賢律師
複  代理人  康賢綜律師
上列當事人間請求侵權行為損害賠償事件，本院於民國111年2月
25日言詞辯論終結，判決如下：
    主      文
原告之訴駁回。
訴訟費用由原告負擔。
    事實及理由
壹、程序方面：
    按訴狀送達後，原告不得將原訴變更或追加他訴，但請求之
    基礎事實同一者，不在此限，民事訴訟法第255條第1項第2 
    款定有明文。本件原告原起訴聲明請求：被告應將行政院衛
    生署臺北醫院（現更名為衛生福利部臺北醫院）民國96年3
    月14日北醫診字第9603144909號診斷證明書（下稱系爭96年
    3月14日診斷證明書）病名欄及該院96年3月15日北醫歷字第
    1907號函（下稱系爭函文）說明欄第2項中原所記載「背部
    及右髖扭挫傷」之內容，均更正為「第4、5脊椎狹窄、臀部
    挫傷」（見本院卷一第11頁）。嗣於111年2月25日言詞辯論
    時當庭變更聲明請求：被告應將系爭96年3月14日診斷證明
    書上病名欄原所記載「背部及右髖扭挫傷」之內容更正為「
    第4、5脊椎狹窄、臀部挫傷、神經壓迫」，並將系爭函文說
    明欄第2項中原所記載「背部及右髖扭挫傷」、「X光檢查」
    之內容，分別更正為「第4、5脊椎狹窄、臀部挫傷、神經壓
    迫」、「核磁共振檢查」（見本院卷二第61頁）。查原告所
    為上開訴之變更，均係基於請求被告更正訴外人即原告配偶
    張錦燦醫療資料之同一基礎事實，核與前揭規定相符，應予
    准許。
貳、實體方面：
一、原告主張：張錦燦前於95年12月8日因故意外受傷，而於同
    日送至被告醫院急診，並在該院進行後續治療，繼訴外人即
    該院醫師黃漢仁於96年3月7日為張錦燦看診後，安排於96年
    3月8日進行核磁共振檢查，並排定於96年3月14日觀看檢查
    報告，而依上開檢查報告結果，張錦燦於檢查時即已有「第
    4、5脊椎狹窄、臀部挫傷、神經壓迫」之傷害，惟黃漢仁於
    96年3月14日開立系爭96年3月14日診斷證明書時，其病名欄
    中僅記載「背部及右髖扭挫傷」，並未記載「第4、5 脊椎
    狹窄、臀部挫傷、神經壓迫」等內容，而黃漢仁嗣後已另行
    開立衛生福利部臺北醫院108年8月12日診斷證明書（下稱系
    爭108年8月12日診斷證明書），其上診斷欄記載「1.第4、5
    脊椎狹窄。2.臀部挫傷」，醫師囑言欄則記載「病人（即張
    錦燦）……96年3月8日的核磁共振顯示，第4、5脊椎狹窄，神
    經壓迫。」等內容，故系爭96年3月14日診斷證明書原所記
    載上開內容實有錯誤。又被告於96年3月15日寄發系爭函文
    予臺灣板橋地方法院檢察署（現更名為臺灣新北地方檢察署
    ，下稱新北地檢），回覆新北地檢所詢關於張錦燦在該院之
    就醫情形時，系爭函文中亦僅記載張錦燦95年12月8日在該
    院急診時曾進行X光檢查，並經診斷有背部及右髖扭挫傷之
    情形，而未記載張錦燦後續曾在該院進行上開核磁共振檢查
    ，及上開檢查報告結果顯示張錦燦於檢查時已有「第4、5脊
    椎狹窄、臀部挫傷、神經壓迫」之傷害，故系爭函文原所記
    載上開內容亦有錯誤。再張錦燦已於107年4月29日死亡，而
    原告為張錦燦之繼承人，並未拋棄繼承，被告就張錦燦上開
    醫療資料既有誤載，原告自得基於張錦燦繼承人之身分，請
    求被告更正張錦燦上開個人醫療資料。爰依個人資料保護法
    及繼承之法律關係，提起本件訴訟等語，並聲明：被告應將
    系爭96年3月14日診斷證明書上病名欄原所記載「背部及右
    髖扭挫傷」之內容更正為「第4、5脊椎狹窄、臀部挫傷、神
    經壓迫」，並將系爭函文說明欄第2項中原所記載「背部及
    右髖扭挫傷」、「X光檢查」之內容，分別更正為「第4、5
    脊椎狹窄、臀部挫傷、神經壓迫」、「核磁共振檢查」。
二、被告則以：系爭96年3月14日診斷證明書中病名欄所載「背
    部及右髖扭挫傷」之內容，均係黃漢仁親自診治張錦燦後，
    依其診斷結果所為之記載，而診斷證明書所載內容，會因病
    患申請時之使用目的及描述情節，而有不同之記載，故系爭
    96年3月14日診斷證明書中，雖未記載張錦燦後續進行核磁
    共振檢查之過程及結果，然系爭96年3月14日診斷證明書上
    開病名欄記載之內容並無錯誤。又新北地檢曾於96年3月1日
    以板檢榮速96偵3052字第16406號函，詢問被告關於張錦燦
    至被告處之就醫情形，被告始以系爭函文回覆新北地檢所詢
    上開事項，而因新北地檢係於96年3月1日發函詢問，斯時張
    錦燦尚未進行核磁共振檢查，故系爭函文內容僅係針對張錦
    燦於95年12月8日急診時之就醫情形為說明，雖未另行提及
    張錦燦後續進行核磁共振檢查之過程及結果，然系爭函文就
    張錦燦於急診時就醫狀況記載之內容並無錯誤。再原告前曾
    以系爭96年3月14日診斷證明書及系爭函文記載有誤為由，
    對被告提起行政訴訟，亦經臺北高等行政法院以109年度訴
    字第1175號裁定駁回原告該案之訴。被告所出具之系爭96年
    3月14日診斷證明書及系爭函文內容既無錯誤，原告以張錦
    燦繼承人之身分，請求更正張錦燦上開個人醫療資料，自非
    有據等語，資為抗辯，並聲明：原告之訴駁回。
三、經查，原告主張張錦燦於95年12月8日受傷後送至被告醫院
    急診，並在該院進行後續治療，繼張錦燦於96年3月8日進行
    核磁共振檢查，並排定於96年3月14日觀看檢查報告，而依
    上開檢查報告結果，張錦燦於檢查時已有第4、5脊椎狹窄及
    神經壓迫等傷害，而被告嗣後曾分別出具系爭96年3月14日
    診斷證明書及系爭函文，其上均未記載「第4、5脊椎狹窄、
    臀部挫傷、神經壓迫」、「核磁共振檢查」等內容，繼張錦
    燦於107年4月29日死亡，原告為張錦燦之繼承人，並未拋棄
    繼承等事實，業據提出與其所述相符之病歷資料、系爭96年
    3月14日診斷證明書、系爭108年8月12日診斷證明書及系爭
    函文等件為證（見本院卷一第15至31頁、第33頁、第35頁；
    本院卷二第47頁），並有本院依職權查詢之本院107年5月17
    日新北院輝家俊107年度司繼字第1383號公告附卷可稽，且
    為被告所不爭執，堪信原告此部分主張為實在。
四、至原告主張系爭96年3月14日診斷證明書及系爭函文上開內
    容記載有誤，據此請求被告更正等節，則為被告所否認，並
    以前詞置辯，故本件應審究者為原告主張被告就系爭96年3
    月14日診斷證明書及系爭函文上開內容記載有誤，有無理由
    ，茲析述如下：　
　㈠按自然人之病歷、醫療、健康檢查等得以直接或間接方式識
    別該個人之資料係屬個人資料；公務機關或非公務機關應維
    護個人資料之正確，並應主動或依當事人之請求更正或補充
    之；公務機關或非公務機關受理當事人依第11條規定之請求
    ，應於30日內，為准駁之決定；必要時，得予延長，延長之
    期間不得逾30日，並應將其原因以書面通知請求人，個人資
    料保護法第2條第1款、第11條第1項、第13條第2項分別定有
    明文。又「當事人向公務機關或非公務機關請求查詢、閱覽
    、製給複製本，或請求更正、補充、刪除、停止蒐集、處理
    或利用其個人資料，遭駁回拒絕或未於規定期間內決定時，
    得依相關法律提起訴願或訴訟，自不待言」，此有99年5月2
    6日個人資料保護法第13條立法理由可參。復按當事人主張
    有利於己之事實者，就其事實有舉證之責任，民事訴訟法第
    277條前段定有明文。再民事訴訟如係由原告主張權利者，
    應先由原告負舉證之責，若原告先不能舉證，以證實自己主
    張之事實為真，則被告就其抗辯事實即令不能舉證，或其所
    舉證據尚有疵累，亦應駁回原告之請求（最高法院17年上字
    第917號裁判意旨參照）。　　
　㈡本件依原告所提張錦燦在被告醫院就診之病歷紀錄，其上記
    載略為：「㈠95年12月11日、95年12月18日病歷診斷欄均記
    載(背痛、臀部挫傷)。㈡96年1月2日、96年1月16日病歷診斷
    欄均記載(背痛、臀部挫傷、睡眠障礙)。㈢96年2月7日、96
    年3月7日、96年3月14日病歷診斷欄均記載(背痛、臀部挫傷
    、睡眠障礙、滑膜炎及腱鞘炎)」，有上開病歷資料在卷可
    佐（見本院卷一第15至27頁），此經與系爭96年3月14日診
    斷證明書病名欄所載之「背部及右髖扭挫傷」等內容互核比
    對後，並無明顯不符之處，故被告抗辯系爭96年3月14日診
    斷證明書所載內容，均係由就診醫師依診斷結果所開立，其
    上內容並無錯誤等節，尚非無憑。又原告雖另提出系爭108
    年8月12日診斷證明書為證，主張系爭96年3月14日診斷證明
    書上並未記載上開核磁共振檢查報告之結果，然診斷證明書
    性質上為醫師依病歷內容摘記轉載之文書，其上所載內容或
    因申請人使用目的及其對於身體狀況之描述等個別因素，而
    可能有不同之摘錄記載，非必與病歷記載內容全然逐字相同
    。又系爭96年3月14日診斷證明書上未記載上開核磁共振檢
    查結果，此與系爭96年3月14日診斷證明書上原所記載內容
    有誤，係屬二事，而原告所執上開事證，除得佐證系爭96年
    3月14日診斷證明書並未記載上開核磁共振檢查結果外，並
    未能證明系爭96年3月14日診斷證明書原記載內容有何錯誤
    ，故原告徒執上詞為由，請求被告更正系爭96年3月14日診
    斷證明書，尚非有據，洵無可採。
　㈢復查張錦燦前於95年12月8日因故意外受傷，而提出刑事告訴
    ，嗣經新北地檢以96年度偵字第3052號案件（下稱另案）對
    訴外人林佳德聲請簡易判決處刑，經本院以96年度簡字第38
    99號判決判處拘役10日等情，業據被告提出上開刑事判決為
    證（見本院卷二第27至28頁），故被告抗辯因認新北地檢於
    96年3月1日另案偵查中發函時，係針對張錦燦關於95年12月
    8日之受傷狀況為詢問，故系爭函文回覆內容僅針對張錦燦9
    5年12月8日急診時之X光檢查及診斷結果為回覆等詞，尚屬
    有據。至原告雖主張系爭函文上並未記載上開核磁共振檢查
    及報告結果，惟系爭函文未記載上開內容，此與系爭函文上
    原所記載內容有誤，係屬二事，業據前述，縱原告認系爭函
    文中僅就張錦燦95年12月8日就診情況為說明，而未記載後
    續檢查結果，其內容未臻周詳，仍難憑此即認原告主張系爭
    函文上開內容記載錯誤乙節為實，是原告據此請求被告更正
    系爭函文，亦非有據，要無可採。
五、綜上所述，原告依個人資料保護法及繼承之法律關係，請求
    被告更正系爭96年3月14日診斷證明書及系爭函文上開內容
    ，均無理由，應予駁回。
六、本件事證已臻明確，兩造其餘攻擊防禦方法及所提之證據，
    核與判決結果無影響，毋庸再予一一論述，附此敘明。
七、訴訟費用負擔之依據：民事訴訟法第78條。　
中　　華　　民　　國　　111 　年　　3 　　月　　18　　日
                  民事第七庭    法　官　李宇銘
以上正本係照原本作成。
如對本判決上訴，須於判決送達後20日之不變期間內，向本院提
出上訴狀。如委任律師提起上訴者，應一併繳納上訴審裁判費。
中　　華　　民　　國　　111 　年　　3 　　月　　18　　日
                                書記官  黃筱玲